【裁判字號】    99,上易,727
【裁判日期】    990930
【裁判案由】    傷害等
【裁判全文】
臺灣高等法院高雄分院刑事判決         99年度上易字第727號
上  訴  人
即  被  告    丙○○○
上列上訴人因被告傷害等案件，不服臺灣高雄地方法院99年度易
字第622 號中華民國99年6 月28日第一審判決（起訴案號：臺灣
高雄地方法院檢察署98年度偵字第21424 號），提起上訴，本院
判決如下：
     主  文
上訴駁回。
    事  實
一、丙○○○因懷疑乙○○母親甲○○○與其配偶劉天福有曖昧
    關係，竟基於公然侮辱之犯意，於民國（以下同）98年5 月
    8 日16時30分許，在其高雄市前鎮區○○○路97號（起訴書
    誤繕為高雄市前鎮區○○○路95之1 號「蘋果練歌場」）住
    處門口，在上開不特定多數人得以共見共聞之場所，公然以
    「妳母親被我先生幹！」、「妳的女兒是雜種」（均台語）
    等語辱罵乙○○，乙○○聽聞丙○○○上揭謾罵後，隨即走
    至上址97號（起訴書誤繕為「蘋果練歌場」）門口阻止，因
    丙○○○不聽制止，仍大聲謾罵，雙方因而發生口角且起爭
    執，乙○○與丙○○○竟以傷害人身體之犯意，徒手互相毆
    打，丙○○○並以口咬乙○○之左手臂，致乙○○受有前胸
    多處擦傷、右臂多處紅腫、左臂咬傷多處擦傷及紅腫、右手
    腫脹、左大腿瘀傷、左小腿瘀傷及抓痕等傷害，丙○○○則
    受有臉膝擦傷、左內齒鬆動、多處瘀傷及疼痛等傷害（乙○○部分已由原審判刑確定）。
二、丙○○○又另基於公然侮辱之犯意，於98年6 月10日下午某
    時許再度在上開97號（起訴書誤繕為「蘋果練歌場」）門前
    ，在該不特定多數人得以共見共聞之場所，公然以「母啊！
    老爸來了，出來給我抱一下親一下！」、「一個洗腎的那麼
    愛相幹」（均台語）等語辱罵甲○○○。
三、案經乙○○、甲○○○訴由高雄市政府警察局前鎮分局移送
    臺灣高雄地方法院檢察署檢察官偵查起訴。
    理  由
壹、證據能力部分
    按被告以外之人於審判外之陳述，雖不符刑事訴訟法第159
    條之1 至第159 條之4 之規定，而經當事人於審判程序同意
    作為證據，法院審酌該言詞陳述或書面陳述作成時之情況，
    認為適當，亦得為證據，當事人、代理人或辯護人於法院調
    查證據時，知有第159 條第1 項不得為證據之情形，而未於
    言詞辯論終結前聲明異議者，視為有前項之同意，刑事訴訟
    法第159 條之5 定有明文。本判決所引用之證據資料，其中
    傳聞證據部分，無刑事訴訟法第159 條之1 至第159 條之4
    或其他規定之傳聞證據例外情形，上訴人丙○○○亦只爭執
    証明力，依刑事訴訟法第159 條之5 第1 項、第2 項之規定
    ，審酌各該傳聞證據並非違法取得，與待證事項具關聯性，
    證明力亦非明顯過低等情，認以之作為證據係屬適當，而均
    具有證據能力。
貳、實體部分
一、訊之上訴人丙○○○固不否認有辱罵乙○○「妳母親被我先
    生生幹！」、「妳的女兒是雜種」之事實，惟否認犯罪，辯
    稱：時間是在98年4 月11日到5 月8 日期間，是乙○○他們
    先罵我的云云。經查：上開犯罪事實，業經證人即告訴人乙○○於原審審理時證稱在卷（見原審易字卷第45、46頁），
    核與證人即乙○○同居男友陳明德於原審審理時、證人即在
    場之人陳清水、林進源於警詢及偵訊時證述之內容相符（見
    原審易字卷第57頁，警卷第19、22頁，偵卷第20、26頁）；
    再者倘若被告丙○○○當日未以上開言詞辱罵告訴人乙○○
    ，則乙○○豈會與上訴人丙○○○發生口角爭執，2 人進而
    徒手互毆（傷害部分詳後述），並有高雄市政府警察局前鎮
    ○○○○路派出所警員職務報告在卷可稽（見偵卷第8 頁）
    ；此外，上開證人均經具結作證，信無甘冒偽證罪責為不實
    之陳述，且上訴人丙○○○亦自承有罵告訴人，足認前開證
    人之證述應非子虛或誣陷之詞，均堪採信。上訴人辯稱上開
    言語非於98年5 月8 日16時30分許所罵，顯屬犯後卸責之詞
    ，委無可採。又刑法上所謂之侮辱係指公然謾罵或嘲弄，本
    案中被告丙○○○因懷疑其配偶與乙○○之母親有曖昧，於
    心生氣憤、不滿之情緒下，遂以「妳母親被我先生生幹！」
    、「妳的女兒是雜種」等語辱罵乙○○，因該言語已具針對
    性，將使該特定人感覺人格遭受攻擊，已足以貶損其名譽及
    尊嚴評價。故被告丙○○○在不特定多數人得共見共聞之高
    雄市前鎮區○○○路97號門口，對乙○○為上開言語，此部
    分實已該當公然侮辱罪之構成要件無疑。
二、訊之上訴人丙○○○固不否認有辱罵甲○○○「母啊！老爸
    來了，出來給我抱一下親一下！」、「一個洗腎的那麼愛相
    幹（台語）」之事實，然否認犯罪，辯稱：是甲○○○先罵
    我的，罵的時間我忘記了云云。經查：上開犯罪事實，業經
    證人即告訴人甲○○○於原審審理時證述明確（見原審易字
    卷第52、53頁），核與證人乙○○、陳明德於原審審理時證
    述之內容一致（見本院易字卷第47、48、55頁）；另證人甲○○○、乙○○98年6 月12日之警詢筆錄，渠等當日製作警
    詢筆錄時均明確指述被告丙○○○亦有於98年6 月10日在高
    雄市前鎮區○○○路97號門前辱罵上揭話語，且上開筆錄製
    作時間距離案發時間僅相隔2 日而已，證人甲○○○、乙○○自無誤記時間之情形，況上訴人丙○○○亦不否認自己有
    說過上開言語，此外並有證人乙○○所提供之錄音光碟及譯
    文、臺灣高雄地方法院檢察署檢察官99年1 月5 日勘驗筆錄
    在卷可憑（見警卷第33～35頁，偵卷第16頁），足證上開證
    人之證述堪予採信，上訴人丙○○○確有於98年6 月10日在
    上址以上揭言語辱罵甲○○○。又上訴人丙○○○因懷疑其
    配偶與甲○○○有染，因而對甲○○○心生怨懟，且知悉乙○○認其配偶為乾爹，甲○○○有在洗腎等情，而以「母啊
    ！老爸來了，出來給我抱一下親一下！」、「一個洗腎的那
    麼愛相幹（台語）」等語辱罵甲○○○，該言語顯已具針對
    性，將使該特定人感覺人格遭受侮蔑，已足以貶損其名譽及
    尊嚴評價，故上訴人丙○○○在不特定多數人得共見共聞之
    高雄市前鎮區○○○路97號門口，對甲○○○為上揭言語，
    實已該當公然侮辱罪之構成要件甚明。
三、訊之上訴人丙○○○固不否認於上開時間有與乙○○在上址
    97號門口發生毆打及以口咬乙○○之事實，惟否認傷害，辯
    稱：我是自衛，因為乙○○先從95之1 號跑過來打我云云。
    經查：此部分傷害之事實，業據證人乙○○、甲○○○、陳
    明德與原審審理時證述綦詳，核與證人陳清水、林進源於警
    詢及偵查時證述之情節一致（見警卷第19、22頁，偵卷第20
    、26頁），並有高雄市立民生醫院98年5 月8 日乙○○診斷
    證明書、乙○○傷勢照片、高雄市政府警察局前鎮○○○○
    路派出所警員職務報告附卷可憑（見警卷第31、32頁，偵卷
    第8 頁），因上訴人丙○○○亦自白有毆打告訴人，足徵上
    訴人丙○○○有毆打乙○○成傷之事實至為灼然。再按正當
    防衛必須對於現在不法之侵害，始足當之，侵害業已過去，
    或無從分別何方為不法侵害之互毆行為，均不得主張防衛權
    ，而互毆係屬多數動作構成單純一罪，而互為攻擊之傷害行
    為，縱令一方先行出手，還擊之一方，在客觀上苟非單純對
    於現在不法之侵害為必要排除之反擊行為，因其本即有傷害
    之犯意存在，自無主張防衛權之餘地（最高法院30年度上字
    第1040號判例、96年度台上字第3526號判決要旨參照），而
    觀之告訴人乙○○所受之傷勢非輕，且上訴人丙○○○亦不
    否認有以口咬乙○○左手臂，此行為已屬主動攻擊他人之行
    為，而非單純為防衛性之行為，主觀上顯有傷害之犯意存在
    ，依上開說明，自難認被告丙○○○可主張正當防衛，上訴
    人丙○○○所辯自衛尚難採信，事證明確，上訴人丙○○○
    所辯係卸責之詞，不足採信，其傷害之犯行已堪認定。
四、核上訴人丙○○○所為，係犯刑法第277 條第1 項之傷害罪
    1 罪、第309 條第1 項之公然侮辱罪2 罪。上訴人丙○○○
    所犯上開公然侮辱2 罪及傷害1 罪間，犯意各別，行為互殊
    ，應予分論併罰。
五、原審適用刑法第277 條第1 項、第309 條第1 項、第41條第
    1 項前段、第51條第6 款，刑法施行法第1 條之1 規定，並
    審酌上訴人丙○○○與告訴人甲○○○、乙○○母女係鄰居
    關係，因懷疑甲○○○與其配偶有曖昧，不思以理性平和之
    方式處理此事，反在上開公開場所公然以上開不堪之言詞辱
    罵告訴人2 人，藉以發洩個人不滿情緒，致告訴人2 人受有
    精神上之痛苦，並徒手傷害乙○○，乙○○傷勢尚非甚重，
    及其犯罪動機、目的、所生損害等一切情狀，就公然侮辱部
    分2 罪，分別量處拘役50日、40日，就傷害部分，量處有期
    徒刑3 月，並均諭知如易科罰金以新台幣1 千元折算1 日，
    並就上訴人丙○○○所處拘役部分，定應執行刑為拘役80日
    ，並諭知如易科罰金以新台幣1 千元折算1 日。經核原判決
    認事用法並無不合，量刑及定執行刑亦屬適當，上訴人丙○○○上訴否認犯罪，為無理由，應予駁回。
據上論結，應依刑事訴訟法第368條，判決如主文。
本案經檢察官許月雲到庭執行職務。
中    華    民    國    99    年    9     月    30    日
                  刑事第八庭    審判長法  官 洪兆隆
                                      法  官 郭玫利
                                      法  官 張盛喜
以上正本證明與原本無異。
本判決不得上訴。
中    華    民    國    99    年    9     月    30    日
                                      書記官 黃一秋
附錄本判決論罪科刑法條：
《中華民國刑法第277條第1項》
傷害人之身體或健康者，處3 年以下有期徒刑、拘役或1 千元以
下罰金。
《中華民國刑法第309條第1項》
公然侮辱人者，處拘役或3 百元以下罰金。

司法院資訊處製作；財團法人民間司法改革基金會備份。
